【裁判字號】    98,交上易,170
【裁判日期】    980715
【裁判案由】    公共危險
【裁判全文】
臺灣高等法院刑事判決               98年度交上易字第170號
上  訴  人
即  被  告  甲○○
上列上訴人因公共危險案件，不服臺灣桃園地方法院98年度審交
易字第71號，中華民國98年5月15日第一審判決（起訴案號：臺
灣桃園地方法院檢察署98年度偵字第3467 號），提起上訴，本
院判決如下：
    主  文
原判決撤銷。
甲○○服用酒類，不能安全駕駛動力交通工具而駕駛，累犯，處
有期徒刑陸月，如易科罰金以新臺幣壹仟元折算壹日。
    事  實
一、甲○○前於民國97年間因酒後駕車之公共危險案件，經臺灣
    桃園地方法院以97年度桃交簡字第61號判決判處拘役40日確
    定；復於同年間因酒後駕車之公共危險案件，經臺灣桃園地
    方法院以97年度桃交簡字第108號判決判處有期徒刑3月確定
    ，已於97年7月29 日易科罰金執行完畢；又於同年間再犯酒
    後駕車之公共危險案件，經臺灣桃園地方法院以97年度桃交
    簡字第2944號判決判處有期徒刑5 月確定。詎其猶不知悔改
    ，自98年1月31日晚間7時許，在桃園縣中壢市某處之友人住
    處飲用酒類，迄同日晚間11時許已達不能安全駕駛動力交通
    工具之程度，仍執意騎乘車牌RQS-531 號輕型機車上路，於
    翌日（2月1日）凌晨零時7 分許，行經桃園縣中壢市○○○
    街與榮民路交叉口，因駕駛有蛇行且車身搖擺不定等情形，
    為警攔檢，經警測得其呼氣所含酒精濃度高達1.0MG/ L，始
    悉上情。
二、案經桃園縣政府警察局中壢分局報請臺灣桃園地方法院檢察
    署檢察官偵查起訴。
    理  由
一、訊據上訴人即被告甲○○對於上開時地服用酒類致不能安全
    駕駛動力交通工具，仍執意騎乘車牌RQS-531號輕型機車上
    路，其呼氣所含酒精濃度高達1.0MG/ L之事實於原審及本院
    審理時均供承不諱，復有桃園縣政府警察局道路交通事故當
    事人酒精測定紀錄表、桃園縣政府警察局汽、機車駕駛人酒
    後生理協調平衡檢測紀錄卡、刑法第185條之3案件觀察紀錄
    表、桃園縣政府警察局舉發違反道路交通管理事件通知單各
    1紙在卷可憑。本件被告犯行事證明確，堪以認定。
二、核被告所為，係犯刑法第185 條之3 服用酒類不能安全駕駛
    動力交通工具而駕駛之公共危險罪。被告有如事實欄所載之
    犯行及執行情形，有本院被告前案紀錄表在卷可按，其於5
    年內故意再犯本案有期徒刑以上之罪，為累犯，應依刑法第
    47條第1項規定加重其刑。
三、原審對被告予以論罪科刑，固非無見，惟按刑事審判旨在實
    現刑罰權之分配正義，故法院對於有罪被告之科刑，應符合
    罪刑相當之原則，使輕重得宜，罰當其罪，此所以刑法第五
    十七條明定科刑時，應審酌一切情狀，尤應注意該條所列十
    款事項，以為科刑輕重之標準，並賦予法院裁量權。又如何
    量定其刑，固屬實體法上賦予法院得為自由裁量之事項，但
    此項裁量權之行使，並非得以任意或自由為之，仍應受一般
    法律原則之拘束，即必須符合所適用法律授權之目的，並受
    法律秩序之理念、法律感情及慣例等所規範，若違反比例原
    則、平等原則時，得認係濫用裁量權而為違法（最高法院九
    十四年台上字第二一三一號、九十一年台上字第五二九五號
    ）。查本件被告雖有上開酒醉駕車之犯行，惟被告前次酒醉
    駕車時間為九十七年二月十五日，該案後被告已決心戒酒，
    迄本案發生之時已近一年，期間並受聘於桃園縣公共利益社
    團聯合協進會擔任志工，幫助弱勢族群，於本案發生後仍致
    力社區服務擔任社區總幹事，並參與志工教育訓練、基礎教
    育研習營，領有結業證明書（詳本院卷），而本件之犯罪時
    間為農曆春節期間，被告辯稱係因親友招待喝春酒，在盛情
    難卻下才多喝了幾杯等語，亦為情理之常，其動機尚屬單純
    ，惡行非重，原審就此未茲為量刑之參考審酌，量處有期徒
    刑七月，不得易科罰金，尚嫌過重，與法律秩序之理念、法
    律感情及慣例有違。被告上訴執此指摘原判決不當，請求從
    輕量刑，非無理由，原判決既有上開可議之處，自應由本院
    予以撤銷改判。爰審酌被告係因適逢農曆春節期間，親友熱
    情招待春酒，致一時不察而飲酒過量致不能安全駕駛，惟尚
    未因此肇事造成他人傷害，犯後亦已深覺悔悟、坦承犯行等
    一切情狀，量處如主文第二項所示之刑，並諭知易科罰金折
    算標準，以示懲儆。
據上論斷，應依刑事訴訟法第369條第1項前段、第364條、第299
條第1項前段，刑法第185條之3、第47條第1項、第41條前段，刑
法施行法第1條之1第1項，判決如主文。
本案經檢察官劉斐玲到庭執行職務。
中    華    民    國    98    年    7    月    15    日
                  刑事第十一庭審判長法  官  張連財
                                    法  官  楊照男
                                    法  官  吳啟民
以上正本證明與原本無異。
不得上訴。
                                    書記官  楊妙恩
中    華    民    國    98    年    7     月    15    日
附錄：本案論罪科刑法條全文
刑法第185條之3
服用毒品、麻醉藥品、酒類或其他相類之物，不能安全駕駛動力
交通工具而駕駛者，處1 年以下有期徒刑、拘役或科或併科15萬
元以下罰金。


司法院資訊處製作；財團法人民間司法改革基金會備份。
